臺灣高等法院高雄分院刑事判決　　　　96年度上訴字第1602號
　　上　訴　人　臺灣高雄地方法院檢察署檢察官
　　被　　　告　甲○○
　　指定辯護人　本院公設辯護人　于欣潔
上列上訴人因被告強盜案件，不服臺灣高雄地方法院95年度訴字
第1498號中華民國96年2 月27日第一審判決（起訴案號：臺灣高
雄地方法院檢察署95年度偵字第9031號），提起上訴，本院判決
如下：
    主  文
上訴駁回。
    理  由
一、公訴意旨略以：被告甲○○因其女友蔡佳玲先前在址設高雄
    市○○區○○路174 號之「幸運星娃娃世界」工作時遭該店
    老闆責罵，被告甲○○因而心生不滿，竟意圖為自己不法之
    所有，於95年3 月2 日10時55分許，著紅領黑色外套、黑色
    口罩、頭戴黑色鴨舌帽、肩背黑色背包（內預藏有黑色玩具
    手槍1 支），騎乘車牌號碼M6S-368 號機車前往上址「幸運
    星娃娃世界」，抵達該店後，先與店員乙○○在櫃臺外閒話
    家常10餘分鐘後，即向乙○○表示欲行搶，經乙○○規勸未
    果，被告甲○○隨即自其背包內拿出上開黑色玩具手槍1 支
    ，指向乙○○右後背部位置，以此脅迫方式喝令乙○○進入
    櫃臺將保險箱打開，乙○○因誤以為被告馬明炫所持係真槍
    而不敢抗拒，遂依令打開保險箱，任由被告甲○○強取保險
    箱內現金新台幣（下同）57,000元，被告甲○○得手後，旋
    即騎乘上開機車逃逸，並返回其不知情之女友蔡佳玲（另為
    不起訴處分）所承租、二人同住之高雄市○○區○○路389
    號2 樓6 號房內，將上開玩具手槍藏放於該房間廁所天花板
    上，而強盜所得贓款則供日常生活花用。嗣經乙○○報警後
    ，為警循線於95年3 月25日7 時30分許，在高雄市前鎮區○
    ○○路59號2 樓「520 線上網咖」拘捕被告甲○○，在其身
    上扣得贓款3,639 元，並由被告甲○○帶同警方至其上開住
    處搜索，當場扣得當天犯罪所用之黑色玩具手槍1 支、紅領
    黑色外套、黑色口罩、黑色鴨舌帽、黑色背包及現金30,000
    元，因認被告甲○○涉有刑法第330 條第1 項之加重強盜罪
    嫌云云。
二、按犯罪事實應依證據認定之，無證據不得認定犯罪事實；次
    按不能證明被告犯罪者，應諭知無罪之判決；又按被告之自
    白非出於強暴、脅迫、利誘、詐欺、疲勞訊問、違法羈押或
    其他不正方法，且與事實相符者，得為證據，刑事訴訟法第
    154 條第2 項、第156 條第1 項、第301 條第1 項分別定有
    明文。申言之，犯罪事實之認定應憑證據，如未能發現相當
    證據，或證據不足以證明，自不能以推測或擬制之方法，作
    為裁判基礎（最高法院40年台上字第86號判例意旨參照）；
    且認定犯罪事實所憑之證據，雖不以直接證據為限，間接證
    據亦包括在內，然而無論直接證據或間接證據，其為訴訟上
    之證明，須於通常一般之人均不致有所懷疑，而得確信其為
    真實之程度者，始得據為有罪之認定，倘其證明尚未達到此
    一程度，而有合理之懷疑存在而無從使事實審法院得有罪之
    確信時，即應由法院為諭知被告無罪之判決（最高法院76年
    台上字第4986號判例意旨參照）。再者，依刑事訴訟法第16
    1 條第1 項規定，檢察官對於起訴之犯罪事實，仍應負提出
    證據及說服之實質舉證責任。倘其所提出之證據，不足為被
    告有罪之積極證明，或其指出證明之方法，無從說服法院以
    形成被告有罪之心證，基於無罪推定之原則，自應為被告無
    罪判決之諭知，最高法院92年度台上字第128 號判例意旨闡
    釋明確。
三、公訴人認被告甲○○涉有上開加重強盜罪嫌，無非係以：(一)
    被告甲○○於警詢及偵查中之自白。(二)證人即被害人乙○○
    於警詢及偵查中之證述。(三)證人蔡佳玲於警詢及偵查中之證
    詞。(四)扣案之玩具手槍1支等，為其論據。
四、訊據被告甲○○於原審及本院審理中固坦承確有取走證人乙
    ○○所任職之「幸運星娃娃世界」之款項57,000元及帳冊之
    事實不諱，惟堅決否認有何強盜犯行，辯稱：我原任職於幸
    運星娃娃世界，與證人乙○○為同事，因乙○○虧空店內款
    項，我乃與其事前謀議，由我出面以「假搶劫」方式取走「
    幸運星娃娃世界」之帳冊及款項，以掩飾乙○○虧空公款之
    事實等語。原審之辯護人則辯稱：本件證人乙○○既與被告
    事前謀議，顯然於案發時並未陷於不能抗拒程度，本件與強
    盜之構成要件不符，請改以共同侵占或共同詐欺論處等語。
五、程序方面：
（一）高雄市政府警察局楠梓分局扣押筆錄、原審法院勘驗筆錄
      、本院96年9 月10日勘驗筆錄，此類文書係被告以外之人
      於審判外所做之書面陳述，屬於傳聞證據。惟其本質上屬
      公務員本於職權所為，其正確性及可信性頗高，如有錯誤
      亦可請求更正，應屬159 條之4 第1 款由公務員職務上所
      製作之紀錄或證明文書，具有證據能力。
（二）高雄縣政府警察局95年5 月29日高縣鑑字第0000000000號
      槍彈鑑定書，係被告以外之人於審判外之書面陳述，依刑
      事訴訟法第159 條第1 項之規定，屬於傳聞證據，惟於立
      法理由明確說明，該條所謂「除法律有規定者」外，尚包
      括同法第159 條之1 至159 條之5 及第206 條等規定。本
      件鑑定係經審判長、受命法官或檢察官選定或囑託機關、
      團體所為之鑑定，所鑑定之結果，鑑定人依刑事訴訟法第
      206 條所出具之鑑定報告，係刑事訴訟法第159 條第1 項
      所指例外規定，有證據能力。且被告對於該鑑定報告亦表
      示同意為證據，則依據刑事訴訟法第159 條之5 第1 項規
      定，自得為證據。
（三）按被告以外之人於審判外之言詞或書面陳述，除法律有規
      定者外，不得為證據，刑事訴訟法第159 條第1 項定有明
      文。本件證人乙○○於警詢時所為之陳述，辯護人爭執其
      證據能力，且其後於偵查中、審判中亦曾到庭作證，而其
      於警詢時之陳述，並無具有較可信之特別情況，且為證明
      犯罪事實存否所必要者，故無證據能力。
（四）又按被告以外之人（包括證人、鑑定人、告訴人、被害人
      及共同被告等）於審判外之陳述雖不符刑事訴訟法第159
      條之1 至之4 等4 條之規定，而經當事人於審判程序同意
      作為證據，法院審酌該言詞陳述或書面陳述作成時之情況
      ，認為適當者，亦得為證據；當事人、代理人或辯護人於
      法院調查證據時，知有刑事訴訟法第159 條第1 項不得為
      證據之情形，而未於言詞辯論終結前聲明異議者，視為有
      前項之同意，同法第159 條之5 定有明文。立法意旨在於
      傳聞證據未經當事人之反對詰問予以核實，原則上先予排
      除。惟若當事人已放棄反對詰問權，於審判程序中表明同
      意該等傳聞證據可作為證據；或於言詞辯論終結前未聲明
      異議，基於尊重當事人對傳聞證據之處分權，及證據資料
      愈豐富，愈有助於真實發見之理念，且強化言詞辯論主義
      ，使訴訟程序得以順暢進行，上開傳聞證據亦均具有證據
      能力。本件證人蔡佳玲固曾於警訊中為陳述，及查扣物品
      照片、強盜現場攝影機翻拍畫面共10張，其等性質雖均屬
      傳聞證據，惟證人蔡佳玲未再於法院審理中為陳述，且查
      無符合同法第159 條之1 至之4 等前4 條之情形，其等所
      為之上開警詢筆錄及偵查筆錄內容，及查扣物品照片、強
      盜現場攝影機翻拍畫面共10張，業經當事人於本院審理時
      予以提示並告以要旨，且各經檢察官、辯護人及被告等人
      表示意見。當事人或辯護人已知上述筆錄乃傳聞證據，且
      均未於言詞辯論終結前對該等筆錄內容及照片異議，本院
      審酌上開筆錄作成時，較無人情施壓或干擾，亦無不當取
      供之情形，認為以之作為本案之證據亦屬適當，是其於警
      詢中及偵查中之證言，及查扣物品照片、強盜現場攝影機
      翻拍畫面共10張，自均具有證據能力。
六、經查：
（一）被告於案發前有與證人乙○○共同謀議「假搶劫，以掩飾
      乙○○虧空款項」，嗣被告即於上揭時、地攜帶不具殺傷
      力之瓦斯BB槍，取走乙○○所任職之幸運星娃娃之款項五
      萬六千五百多元之事實，業據其於原審審理中坦承不諱，
      核與證人乙○○於原審審理中證述之情節大致相符（見原
      審卷第158 頁)， 此外，復有扣案被告作案用之玩具手槍
      及均為黑色之外套、口罩、鴨舌帽、背包暨其照片（見警
      卷第24頁以下）等在卷可稽，又上開玩具手槍經鑑定結果
      ，為瓦斯BB槍，其動能為1.53、1.43、1.28焦耳，有高雄
      縣政府警察局95年5 月29日0000000000號槍彈鑑定書足參
      （見原審卷第53頁以下），而一般槍枝有無殺傷力，係以
      其動能達24焦耳，能射穿豬皮，始足當之。準此，堪認該
      手槍為市面上之玩具手槍，而不具殺傷力甚明。是被告之
      自白核與事實相符，此部分之事實，應堪認定。至於被告
      取走之款項究係若干？其於警詢時供稱：所得57,000元左
      右（零頭我忘記了）等語（見警卷第2 頁），於偵查中亦
      供稱：我搶完回去數，確實是57,000元等語（見偵查卷第
      12頁），於原審審理時復稱：所得金額為56,500多元，我
      已經花了2 萬多元，剩下的3 萬3 千多元，被警方拿走了
      等語（見原審卷第27頁)， 本院審酌被告於偵查中既稱「
      搶完回去數，確實為57,000元」，當以其有數過之金額為
      正確，茲認定其取走之金額為57,000元。又被告於原審最
      後審理期日復稱上開金額中有23,000元為其女友蔡佳玲之
      薪水等語（見原審卷第186 頁)， 然被告於警、偵訊及原
      審準備程序及其他審理期日，均未為相同之陳述，堪認上
      開陳述為避重就輕卸責之詞，委無可採。
（二）證人乙○○於原審審理中結證稱：「（被告說你任職時，
      帳目有短少，證人潘威宇知道，是因為帳目短少無法交待
      ，所以要製造搶劫的假象，被告去找你之前，你們就已經
      談好要如此做了，是否有這一回事？）之前談過，可是我
      不知道當天被告來時，他要搶劫。」、「（他之前如何跟
      你提這件事情的？）因為開始時我不知道是何原因，每天
      都賠錢，因為一進去公司，我不會算帳本，因為被告有經
      驗，所以我全部請被告教我算錢，我不知道是何原因每天
      都賠錢，那時侯被告有提議，但是我不要。」、「（被告
      去搶當天臉有有無遮住？）只有戴口罩。」、「（被告跟
      你提議時，你有點頭，後來被告來搶劫時，你是否害怕而
      配合他？）我沒有配合他，我還有勸他不要搶劫。」、「
      （你點頭是何意思？）我是想我每天賠錢，每天都要補錢
      ，而且不知道為何賠錢，所以我害怕，所以我同意他的提
      議。」、「（被告進去搶劫時，你是否後悔覺得這樣不好
      ，而要求不要搶？）是的，我叫他不要搶，他說沒關係。
      」等語（見原審卷第157 頁以下)。 而被告於原審審理中
      亦供稱：「我與乙○○是互相配合，她有她要的，當天我
      要拿槍去搶之前2 天，我就有去找過她，但是沒有找到她
      ，隔了1 天，我才找到她，我跟她說，之前我們2 人提過
      的，『由我扮演強盜，我去搶錢，我不會造成她傷害，由
      她開保險箱讓我拿錢』的計畫，我還告訴她說明天就要做
      ，當天她告訴我說，保險箱中只剩一、二萬元，因為警察
      常常來臨檢，我跟她講完之後，我人就走了，當時乙○○
      並沒有回答我說「好」或是「不好」，行搶當天我沒有再
      跟她提過我要去搶，但是她見到我之後，應該知道就是我
      ，上開假扮強盜的計畫，是在今年2 月初商議的，當天乙
      ○○有答應我，因為結帳的結果，她保管的錢有少，當時
      的計畫，就是等到她當班的時候，我再去行搶，之所以隔
      了這麼久才去行搶，是因為當時我還在那邊任職，從2 月
      初商議後，到我行搶前1 天去找到她為止，中間沒有再提
      過這個計畫，在行搶前1 天，我告訴乙○○說，我隔天要
      在她的班來行搶，但並沒有約定具體的時間，當時乙○○
      只有點頭，並沒有回答「好」或是「不好」，當時並沒有
      其他的人在現場，乙○○的本意是希望我將帳冊拿走，並
      不是要我去搶錢分給她，我當天搶到的錢也沒有分給她，
      二月初計畫行搶的計畫中，只有提到要搶帳冊，並沒有計
      畫搶錢，行搶前1 天找到乙○○時，我只說我要來搶，並
      沒有明確告訴她要搶錢或是搶帳冊，但是她應該知道我要
      搶帳冊，因為2 月初的約定是要搶帳冊，我在行搶前1 天
      找到乙○○時，是有問乙○○說，保險箱有多少錢？她告
      訴我說，有一、二萬元，但我的觀念中，如果我要扮演強
      盜的話，不可能只有搶帳冊，這樣的話，人家會懷疑。」
      等語（見原審卷第61頁），足徵被告辯稱「事前確曾向乙
      ○○提議以假搶劫方式，掩飾其虧錢，經其點頭默許」等
      語，應堪採信。
（三）然證人乙○○於本院96年11月12日審理時結證稱：「（95
      年3 月間有在楠梓區○○路174 號之幸運星娃娃世界任職
      ，但於95年2 月份，並無與被告討論要搶店內之財物，於
      同年3 月份亦無與被告提議說竊取店內之帳冊，在95年3
      月2 日上午10時55分，被告有戴著鴨舌帽，拿著1 把槍到
      幸運星店內搶劫財物，被告從進入店內搶東西到離開耗時
      大約10分鐘，當時是會計先來店內，會計走了之後大約1
      到2 分鐘，被告就進來與我聊天，我當時是大夜班。當時
      被告進來，是因為當時店內有新的大夜班說昨天有人來找
      我，被告是和他女友一起來，我不知道，後來案發時會計
      走了之後，我站在店內，被告在店外就和我聊天約1 、2
      分鐘，聊到一半說要搶錢，他就走進店內，拿了1 把槍指
      著我的背部，要我把保險櫃箱打開，把錢拿出來給他，我
      當時有問他是否是開玩笑，他就把槍拿出來，是我開保險
      箱拿錢給他。店中有帳冊，在原審作證時，我當時有說有
      帳冊。」、「我當時任職店內期間，金錢有短少情形，因
      為我不會算，都是被告教我算的。」、「（為何於原審審
      理中說沒有此情形？）有，我都有跟法官說。」、「（是
      否因為當時每日都賠錢，所以與被告商議以假搶劫的方法
      來彌補？）不是。」、「（有無點頭表示同意？）沒有。
      」、「（為何於地方法院說因為害怕賠錢，所以點頭同意
      提議？）沒有，我從來沒有這麼說，我說的和筆錄記載不
      同。」、「（是否真的沒有在去年2 月份時答應被告說要
      到店內去偷帳冊來規避你所收帳款有短少的情形？）沒有
      。」等語（見本院卷第56頁至第60頁），與其於原審時所
      證述之情節相去甚遠，且與原審勘驗案發當時店內錄影帶
      之情形（詳後所述）亦不符合，證人於本院所證述之情節
      ，應係事後對於自己是否涉犯刑責，有所顧忌，不願面對
      事實，而避重就輕為有利於自己之陳述，故其於本院之證
      詞，不足採信，應以其於原審所述較為可採，核此敘明。
（四）被告於警詢中固供稱：我就告訴她（指其女友蔡佳玲）我
      有持槍強盜「幸運星娃娃世界」財物，我是持瓦斯手槍強
      盜，我將機車停放在站旁巷口，然後走進店內由黑色背包
      拿出預藏之手槍指著店員，說我要搶劫，並喝令店員打開
      保險箱，然後我就把保險箱內的錢全部搶走等語（見警卷
      第2 頁以下）；於偵查中供稱：我走進店裏，掏出瓦斯槍
      比向店員，跟她說我要行槍等語（見偵查卷第13頁)。 惟
      上開自白核與證人即被害人乙○○於原審審理中之證述，
      並不相符，被告上開不利於己之自白既與事實不符，依前
      述刑事訴訟法第156 條第1 項之反面解釋，即不得援為認
      定其有強盜犯行之證據。
（五）證人乙○○於警詢時雖證稱：我於95年3 月2 日上午10時
      55分，在幸運星娃娃世界，遭離職員工甲○○以步行持疑
      似手槍入內行搶損失84,305元，甲○○入內先跟我聊二分
      鐘接著說要搶劫，我以為說他在開玩笑，接著甲○○由外
      套拿出手槍指著我，叫我把保險箱打開把錢拿出來，我就
      照著他的意思做等語（見警卷第12頁），於檢察官偵查中
      證稱：他先跟我閒話家常大約10幾分鐘，之後他就跟我說
      要搶劫，我以為他是開玩笑，他說不是在開玩笑，我勸他
      勸了大約有10幾分鐘，他就把槍拿出來，之後就叫我開保
      險箱，我當時本來不想開，不過他持槍指著我的右後背部
      ，所以我只好將保險箱打開，讓他把錢拿走等語（見偵查
      卷第29頁），惟如前所述，被告與乙○○於案發前確曾達
      成假搶劫以掩飾貨款短缺之謀議，是證人乙○○於警詢中
      之證述，是否可信，即非無疑。何況，原審勘驗案發當時
      店內錄影帶，並未發現被告有強暴、脅迫情事，有該勘驗
      筆錄在原審卷第101 頁、第102 頁可憑，本院依辯護人之
      聲請，重新勘驗該錄影光碟，然該錄影光碟因不明原因已
      遭毀損，無法播放，有本院96年9 月10日之審理筆錄在本
      院卷第41頁可稽，且本院再函請移送機關高雄市政府警察
      局楠梓分局檢送該光碟備份以便勘驗，但經該分局函覆並
      無備份光碟，故本院無從再行勘驗，僅能依據原審之勘驗
      結果加以審酌認定。從而，證人乙○○上開不利於被告之
      證述，即難採信。
（六）按搶奪與強盜雖同具不法取財之意思，然搶奪僅係乘人不
      備公然掠取，若施用強暴、脅迫或他法使被害人身體或精
      神上處於不能抗拒之狀態，而取其財物或令其交付者，則
      為強盜；所謂強暴，係指直接或間接對於人之身體施以暴
      力，壓制被害人之抗拒，或使被害人處於不能抗拒之狀態
      而言；而強盜罪之所謂「不能抗拒」，係指行為人所為之
      強暴、脅迫等不法行為，就當時之具體事實，予以客觀之
      判斷，足使被害人身體上或精神上達於不能或顯難抗拒之
      程度而言（最高法院94年度台上字第2265號、94年度台上
      字第3004號判決參照）。證人乙○○於偵查及原審審理中
      固稱：被告當時以槍從背後抵住我，我當時不知是真槍或
      假槍，很害怕等語（見偵查卷第30頁及原審卷第152 頁以
      下、第156 頁)， 然經原審調閱並當庭勘驗案發當天現場
      之錄影帶，案發之過程如下：「5.錄影帶時間10時50分02
      秒許，CH2 畫面出現一名著紅領黑外套，身材壯碩、戴眼
      鏡、戴口罩、手提黑色背包之男子進入。6.錄影帶錄影時
      間10時50分11秒許，該名男子進入CH 1畫面之中，來到該
      名女子身後；時間50分16秒許，該名女子蹲在角落，該名
      男子亦跪蹲在該名女子旁邊；時間50分41秒許，該名男子
      打開其所帶來之背包；時間50分46秒許，該名男子從背包
      中拿取東西；時間51分05秒許，該名男子再度靠該名女子
      旁邊；時間51分47秒許，該名男子背起背包；時間51分53
      秒許，該名男子起身；時間51分58秒許，該名男子又蹲回
      該名女子的旁邊；時間52分28秒許，該名男子起身；時間
      52分33秒許，該名男子又蹲回該名女子旁邊；時間53分16
      秒許，該名男子起身離開消失CH1 畫面，該名女子繼續留
      在CH1 畫面之中。7.錄影帶時間時間10時53分54秒許，該
      名男子坐上該台背對鏡頭之機車後，於53分59秒許時離去
      ，消失在畫面之中。8.後該名女子一直待在CH1 畫面之中
      。9.錄影帶時間11時1 分47秒許，錄影帶畫面中止。」，
      有勘驗筆錄1 份在原審卷第101 頁可考，依上開勘驗結果
      觀之，並無明確之證據，足以證明被告有持槍抵住乙○○
      ；參以證人乙○○於偵查及原審審理中均證稱：被告先與
      其閒話家常聊天聊了10多分鐘等語（同上偵查卷第29 頁
      及原審卷153 頁），及其事前已知悉被告是「假搶劫」，
      則縱令證人乙○○果真有叫被告不要搶等語屬實，然其焉
      有害怕之理？是依案發當天之錄影帶所示，被告與乙○○
      互動過程及乙○○上開所證，尚難認被告當天確有對乙○
      ○施以「強暴」、「脅迫」，致使其不能抗拒之情事，準
      此，被告上開行為與強盜罪之構成要件，顯不該當。又搶
      奪與強盜罪之社會基本事實固然相同，惟證人乙○○於原
      審審理中已證稱：「（保險箱中的錢，是你打開之後，你
      拿給被告的，還是被告自己拿的？）是我拿給被告的。」
      等語明確（見原審卷第154 頁)， 則被告所為，亦與搶奪
      罪係以乘人不備，公然掠取為其成立要件，亦不該當，本
      院無從變更檢察官所引起訴法條，對被告論以搶奪罪，附
      此敘明。
（七）被告於案發前站在店外與證人乙○○聊天時，被告已告知
      乙○○要「假搶劫」，且此時被告即已拿出攜帶之玩具手
      槍給證人乙○○觀看，此業據被告於原審時供述甚詳（見
      原審卷第11頁），證人乙○○既然看過該玩具手槍，自能
      描述該手槍外型與顏色，與被告是否持該手槍脅迫乙○○
      並無必然之關係甚明。
（八）公訴人引為證據之證人蔡佳玲即被告女友於警詢及偵查中
      之證述，至多僅能證明蔡佳玲係於案發後因發現被告錢多
      出來，經詢問被告後始知其有取走幸運星娃娃世界若干款
      項情事，尚無法證明被告有「強盜」罪之犯行。又扣押筆
      錄、扣押物品目錄表，充其量僅能證明本案之扣案物數量
      及項目為何。而監視錄影帶翻拍相片，查獲現場相片，扣
      案之BB瓦斯槍及均為黑色之外套、口罩、鴨舌帽、背包暨
      其照片等扣案物至多僅能證明被告曾身著上開物品取走幸
      運星娃娃世界之款項，尚難遽以認定被告用以實施強盜罪
      行。至於被告於原審聲請傳訊幸運星娃娃世界之店長潘威
      宇一節，經原審合法傳喚，無正當理由不到庭，況且，被
      告聲請傳訊潘威宇之待證事實，係欲證明證人乙○○有無
      虧空款項情事，與本件被告是否有檢察官所指之強盜犯行
      ，顯然無直接關係，原審及本院均認無傳訊之必要。
（九）綜上所述，被告前開所辯，應屬可採，本件復查無其他積
      極證據足資審認被告有何公訴人所指強盜犯行，公訴人所
      舉之證據，既不足達到一般人不致於有所懷疑真實之程度
      ，依「罪證有疑，利於被告」之證據法則，本件犯罪尚屬
      不能證明，揆諸前揭法條及判例意旨，自應諭知被告為無
      罪之判決。
七、原審以不能證明被告甲○○犯強盜罪，而諭知被告甲○○為
    無罪之判決，經核並無違誤。檢察官上訴意旨，猶執前詞，
    以被告於警詢及偵查中之供詞，以及證人蔡佳玲之證詞，並
    有扣案槍枝為憑，且證人乙○○於偵查中及原審中均證稱沒
    有配合被告等情，雖原審勘驗案發當天現場之錄影帶後，未
    拍到被告有持槍抵住乙○○，但被告持槍行搶之情，其於警
    詢、偵查及審理時均不否認，若被告未將槍枝取出威脅乙○
    ○，乙○○又如何能清楚描述該槍枝之外型及顏色？是原審
    證據之取捨及事實之認定，顯與證據法則及論理法則有違等
    為由，指摘原判決不當云云。然查：(一)證人蔡佳玲於95年3
    月25日警詢時供稱：「（你知道甲○○犯下持槍強盜案後，
    有無勸其投案？為何還幫助藏匿？）我不知道他有強盜財物
    。」、「（馬嫌於警詢筆錄中供稱，他作案後你發覺他身上
    有很多錢，所以有告知你他犯下強盜案，你如何解釋？）他
    沒跟我說。」等語（見警詢卷第9 頁），其於95年4 月12日
    偵查中供稱：「（你是何時知道甲○○持槍搶取幸運星娃娃
    世界的現金？）大概何時我不記得了，我是因為他的錢比平
    常還多，所以我問他，他才跟我講的。」、「（甲○○跟你
    講他強盜財物之後，你是如何跟他講？）我有跟他講叫他出
    來自首，但是他說他想多跟我在一起，我們因此還吵架。」
    等語（見偵查卷第31頁），然蔡佳玲上開證詞，並未提及被
    告甲○○如何強盜？因此被告之行為究竟是否構成強盜罪，
    無法從蔡家玲上開證詞中加以判斷甚明。(二)被告於警詢及偵
    查中之供詞，與原審勘驗案發當時店內錄影帶之結果，並不
    相符，並未發現被告有強暴、脅迫情事，且被告與乙○○於
    案發前確曾達成假搶劫以掩飾貨款短缺之謀議，是被告上開
    不利於己之自白既與事實不符，即不得作為認定被告有強盜
    犯行之證據。(三)被告於案發前站在店外與證人乙○○聊天時
    ，被告已告知乙○○要「假搶劫」，且此時被告即已拿出攜
    帶之玩具手槍給證人乙○○觀看，此業據被告於原審時供述
    甚詳，因此證人乙○○既然看過該玩具手槍，自然知悉且能
    清楚描述該手槍外型與顏色，故不得以乙○○能清楚描述該
    槍枝之外型及顏色，進而推定被告確有持該手槍脅迫乙○○
    強盜財物之犯行。是檢察官上訴，為無理由，應予駁回。
八、至於被告與乙○○是否另涉有業務侵占之罪嫌，應由檢察官
    另行依法偵辦。
據上論斷，應依刑事訴訟法第368條，判決如主文。
本案經檢察官蔡國禎到庭執行職務。
中　　華　　民　　國　　96　　年　　11　　月　　26　　日
                  刑事第二庭    審判長法  官  林正雄
                                      法  官  陳啟造
                                      法  官  黃壽燕
以上正本證明與原本無異。
檢察官如不服本判決應於收受本判決後10日內向本院提出上訴書
狀，其未敘述上訴理由者，並得於提起上訴後10日內向本院補提
理由書狀（均須按他造當事人之人數附繕本）「切勿逕送上級法
院」。
被告不得上訴。
中　　華　　民　　國　　96　　年　　11　　月　　26　　日
　　　　　　　　　　　　　　　　　　　書記官  梁雅華
